臺灣高等法院花蓮分院民事裁定  
111年度再易字第2號
再審原告    方信智  
再審被告    第一商業銀行台東分行
法定代理人  林雲菁  
上列當事人間請求侵權行為損害賠償事件，再審原告對於中華民
國110年1月28日本院109年度重上更一字第6號、110年10月20日1
10年度再易字第3號確定判決、 110年12月17日110年度再易字第
8號民事裁定，提起再審之訴，本院裁定如下：
    主  文
再審之訴駁回。
再審訴訟費用由再審原告負擔。
    理  由
一、本件再審原告於民國111年4月17日提出之民事再審狀所載案
　　號雖為本院110年度再易字第3號（下稱原確定再審判決）、
    109年度重上更一字第6號確定判決（下稱原確定判決）、11
　　0年度再易字第8號民事裁定，惟遍觀其再審理由，均係指摘
    原確定判決，爰依最有利於再審原告之認定，認再審原告對
    原確定再審判決及原確定判決均有提起再審之訴之意思，合
    先敘明。
二、按再審之訴，應於30日之不變期間內提起。前項期間，自判
    決確定時起算，判決於送達前確定者，自送達時起算；其再
    審之理由發生或知悉在後者，均自知悉時起算。但自判決確
    定後已逾五年者，不得提起；民事訴訟法第500條第1項、第
    2項分別定有明文。次按再審之訴不合法者，法院應以裁定
    駁回之，民事訴訟法第502條第1項亦有明文規定。再按提起
    再審之訴，應依民事訴訟法第501條第1項第4款表明再審理
    由，及關於再審理由並遵守不變期間之證據，此為必須具備
    之程式。所謂表明再審理由，必須指明確定判決有如何合於
    法定再審事由之具體情事始為相當，倘僅泛言有何條款之再
    審事由，而無具體情事者，仍難謂已合法表明再審事由。既
    未合法表明再審事由，即為無再審之事由，性質上毋庸命其
    補正（最高法院61年度台再字第137號裁定意旨參照）。又
    當事人提起再審之訴，雖聲明係對某件再審判決為再審，但
    審查其再審訴狀理由，實為指摘原確定裁判或前次之再審裁
    判決如何違法，而對該聲明不服之再審判決，則毫未指明有
    如何法定再審理由。此種情形，可認為未合法表明再審理由
    ，逕以其再審之訴為不合法駁回之（最高法院69年度第3
    次民事庭會議決定㈠參照）。 
三、按訴訟標的對於共同訴訟之各人必須合一確定，共同訴訟人
    中一人之行為有利益於共同訴訟人者，其效力及於全體，不
    利益者，對於全體不生效力，民事訴訟法第56條第1項第1款
    定有明文。惟必要共同訴訟之共同訴訟人中一人提起上訴時
    ，須其上訴係合法，始有效力及於全體之可言。其上訴不合
    法時，駁回上訴之裁定，無庸將其他共同訴訟人併列為上訴
    人（最高法院63年度第4次民庭庭推總會決議意旨參照）。
    本件再審原告以繼承自被繼承人方盛俊之公同共有損害賠償
    債權提起損害賠償再審之訴，其訴訟標的對於前再審程序之
    共同訴訟人固須合一確定，惟再審原告所提起本件再審之訴
    並非合法（理由詳後述），依前開說明，自無庸將前再審程
    序之共同訴訟人併列為再審原告，再予敘明。 　　
四、本件再審原告主張及聲明詳後附件。　　
五、經查：
  ㈠原確定判決之上訴利益未逾新臺幣150萬元，不得上訴第三
    審，於110年1月28日宣示時即告確定；又原確定判決係於同
    年2月3日送達再審原告，此有本院送達證書附卷可稽（見本
    院109年度重上更一字第6號卷二第73頁）。則再審原告前曾
    於110年12月10日提起再審之訴，經本院110年度再易字第8
    號以提起再審之訴不合法為由駁回其聲請，又復於111年4月
    17日對原確定判決提起本件再審之訴（見本院卷第5頁再審
    狀加蓋之本院收狀戳章日期），顯已逾30日之不變期間。再
    審原告復未表明有何再審理由發生或知悉在後，並遵守再審
    不變期間之證據，揆諸前開說明，其對原確定判決所提本件
    再審之訴已不合法。
  ㈡又再審原告於再審狀內並未表明原確定判決、原確定再審判
    決各有何民事訴訟法第496條第1項各款或第497條之再審事
    由，及合於法定再審事由之具體情形，難謂已表明再審理由
    ，依首揭說明，本件再審之訴為不合法，本院毋庸命其補正
    ，應逕以裁定駁回之。
據上論結，本件再審之訴為不合法，爰裁定如主文。
中　　華　　民　　國　　111 　年　　5 　　月　　27　　日
                  民事庭審判長法  官  張宏節
                              法  官  林恒祺
                              法  官  張健河
以上正本係照原本作成。
本件不得抗告。　　　　　　　　　　　　　　　
中　　華　　民　　國　　111 　年　　5 　　月　　27　　日
                              書記官  林明智